臺灣高等法院民事裁定　　　　　　　　 100年度抗字第1516號
抗　告　人　黃啟舜
相　對　人　林妍慧
　　　　　　鼎坤營造有限公司
法定代理人　范群
上列抗告人因與相對人林妍慧、鼎坤營造有限公司間假扣押事件
，對於中華民國100年9月30日臺灣臺北地方法院100年度全字第
2223號裁定，提起抗告，本院裁定如下：
    主      文
原裁定關於駁回抗告人後開第二項聲請及聲請費用之裁判均廢棄
。
抗告人以新台幣壹佰伍拾捌萬伍仟元為相對人鼎坤營造有限公司
供擔保後，得對相對人鼎坤營造有限公司之財產於新台幣肆佰柒
拾伍萬貳仟肆佰捌拾壹元之範圍內為假扣押。
相對人鼎坤營造有限公司如為抗告人供擔保金新台幣肆佰柒拾伍
萬貳仟肆佰捌拾壹元或將上開金額提存後，得免為或撤銷假扣押
。
其餘抗告駁回。
聲請及抗告訴訟費用由相對人鼎坤營造有限公司負擔二分之一，
餘由抗告人負擔。
    理      由
一、原裁定意旨略以：抗告人主張其於民國（下同）100年9月2
    日與相對人林妍慧簽訂協議書，並由相對人鼎坤營造有限公
    司（下稱鼎坤公司）擔任連帶保證人，約定由抗告人支付款
    項予林妍慧後，抗告人得於系爭協議書所定工程完工前，繼
    續使用鼎坤公司之大小章、鼎坤公司設於陽信銀行楠梓分行
    帳號000000000000號帳戶存摺與大小章；林妍慧則應依抗告
    人請款所需，交付以鼎坤公司名義開立之統一發票，如有違
    反應賠償損害；詎抗告人函催相對人開立金額新台幣（下同
    ）4,752,481元之統一發票供請款時，相對人拒不履約，為
    免伊得請求相對人給付損害賠償之請求權，日後有不能強制
    執行或甚難執行之虞，願供擔保以代釋明之不足，請求准予
    假扣押相對人之財產4,752,481元等情， 固據提出協議書、
    存證信函等影本為證，惟抗告人未釋明相對人有何假扣押之
    原因，其聲請不應准許，應予駁回。
二、抗告意旨則以：相對人變更鼎坤公司之負責人、大小章以及
    請款帳戶，更拒絕開立統一發票供伊請款，經伊多次催告仍
    拒不履行；鼎坤公司之資本額僅300萬元，顯亦不足以清償
    伊所受未能請領工程款4,752,481元之損害，本件自有日後
    不能強制執行或甚難執行之虞之假扣押原因，伊願供擔保以
    代釋明之不足，請求准予假扣押等語。
三、按債權人就金錢請求或得易為金錢請求之請求，欲保全強制
    執行者，得聲請假扣押。假扣押非有日後不能強制執行或甚
    難執行之虞者，不得為之。請求及假扣押之原因應釋明之。
    前項釋明如有不足，而債權人陳明願供擔保或法院認為適當
    者，法院得定相當之擔保，命供擔保後為假扣押，民事訴訟
    法第522條第1項、 第523條第1項及第526條第1項、第2項分
    別明定。所稱「有日後不能強制執行或甚難執行之虞」之「
    假扣押之原因」者，本不以債務人浪費財產、增加負擔或將
    其財產為不利益之處分，致達於無資力之狀態，或債務人移
    住遠方、逃匿無蹤或隱匿財產等積極作為之情形為限，祇須
    合於該條項「有日後不能強制執行或甚難執行之虞」之條件
    ，即足當之。同條第2項規定「應在外國為強制執行者，視
    為有日後甚難執行之虞」，乃為所謂「甚難執行之虞」之例
    示規定。倘債務人對債權人應給付之金錢或得易為金錢請求
    之債權，經催告後仍斷然堅決拒絕給付，且債務人現存之既
    有財產，已瀕臨成為無資力之情形，或與債權人之債權相差
    懸殊，將無法或不足清償滿足該債權，在一般社會之通念上
    ，可認其將來有不能強制執行或甚難執行之虞之情事時，亦
    應涵攝在內（最高法院99年度台抗字第999號裁定參照）。
    查：
  (一)關於假扣押之「請求」部分：
    抗告人主張其對相對人有損害賠償請求部分，業據提出協議
    書、存證信函、新北市政府100年9月9日准許鼎坤公司變更
    代表人及公司印章登記函、銀行存摺等影本為證（見原法院
    卷第9-15頁、本院卷第11-14頁、第17頁），可認抗告人對
    本件假扣押之「請求」，已為釋明。
  (二)關於假扣押之「原因」部分：
    抗告人主張：鼎坤公司變更代表人、大小章、請款帳戶、拒
    不開立統一發票等違約情事，經伊多次催告，仍拒絕給付，
    其資本額3,000,000元，亦顯低於伊之債權額4,752,481元之
    事實，業據提出上開存證信函等文件及鼎坤公司基本資料查
    詢明細為證（見原法院卷第16頁）。本院認「鼎坤公司」經
    抗告人多次催告仍斷然堅決拒絕給付；「鼎坤公司」資本額
    僅300萬元，與債權人主張之損害債權4,752,481元相差懸殊
    ，在一般社會之通念上，已可認「鼎坤公司」之財產將來有
    不能強制執行或甚難執行之虞，依前揭說明，應可認抗告人
    對「鼎坤公司」之假扣押原因，已為釋明。至於林妍慧部分
    ，抗告人未提出任何可即時調查之證據予以釋明，自難認抗
    告人對林妍慧部分之「假扣押原因」，已為釋明。
四、綜上，抗告人對本件假扣押之「請求」及鼎坤公司部分之「
    假扣押原因」均已釋明，然於所述假扣押之原因，釋明仍有
    不足，抗告人陳明願供擔保補足其釋明之欠缺，應予准許。
    相對人林妍慧部分，抗告人未釋明該部分之「假扣押原因」
    ，依上開說明，法院不得准予假扣押。抗告論旨就鼎坤公司
    部分，指摘原裁定不當，求予廢棄，為有理由，應由本院改
    判如主文所示；林妍慧不應准許部分，原法院駁回抗告人之
    聲請，即無不合，抗告論旨指摘原裁定此部分不當，為無理
    由，應予駁回。
五、據上論結，本件抗告為一部有理由，一部無理由，爰裁定如
    主文。
中    華    民    國  100     年    12    月    19    日
                    民事第十五庭
                        審判長法  官 林恩山
                              法  官 郭松濤
                              法  官 陳雅玲
正本係照原本作成。
本裁定除以適用法規顯有錯誤為理由外，不得再抗告。如提起再
抗告，應於收受後10日內委任律師為代理人向本院提出再抗告狀
。並繳納再抗告費新台幣1000元。
中    華    民    國   100    年    12    月    20    日
                              書記官 潘大鵬